臺灣板橋地方法院刑事判決　　　　　　　95年度訴字第3366號
公　訴　人　臺灣板橋地方法院檢察署檢察官
被　　　告　甲○○
選任辯護人　沙洪律師
上列被告因違反毒品危害防制條例案件，經檢察官提起公訴（九
十五年度偵字第二二五三四號），本院判決如下：
    主  文
甲○○無罪。
    理  由
一、公訴意旨略以：被告甲○○基於製造第二級毒品安非他命之
    犯意，於民國九十三年二月間，先購置攪拌器二台、方形鑄
    模器一組、圓形鑄模器一組、烘乾器一台、研磨缽一個等製
    造毒品之器具、原料等物，再利用自行研究或由不詳之人取
    得之安非他命製造配方，作為毒品安非他命製造流程，利用
    臺北縣五股鄉○○路○路三十四號二樓住處，以上開製造毒
    品之器具、原料進行毒品安非他命製造，惟因不詳原因，未
    能製成毒品安非他命成品，僅產出毛重七百四十八點三四公
    克之液態物，致而未能得逞。嗣於九十三年二月十日十七時
    十分許，為警在上址查獲，並扣得液態物（毛重七百四十八
    點三四公克）、毒品攪拌器二台、方形鑄模器一組、圓形鑄
    模器一組、烘乾器一台、研磨缽一個、電子秤二台、行動電
    話二支、安非他命配方記事單、分裝袋六十五個等物。因認
    被告甲○○所為，係涉犯毒品危害防制條例第四條第二項、
    第六項之製造第二級毒品未遂罪嫌。
二、按犯罪事實應依證據認定之，無證據不得認定犯罪事實，又
    不能證明被告犯罪者，應諭知無罪之判決，刑事訴訟法第一
    百五十四條第二項、第三百零一條第一項定有明文。次按認
    定犯罪事實所憑之證據，雖不以直接證據為限，間接證據亦
    包括在內；然無論直接或間接證據，其為訴訟上之證明，須
    於通常一般之人均不致於有所懷疑，而得確信其為真實之程
    度者，始得據為有罪之認定，倘其證明尚未達到此一程度，
    而有合理性懷疑之存在，無從為有罪之確信時，自應為被告
    無罪之判決，況刑事訴訟法第一百六十一條第一項規定檢察
    官就被告犯罪事實，應負舉證責任，並指出證明之方法，因
    此，檢察官對於起訴之犯罪事實，應負提出證據及說服之實
    質舉證責任，倘其所提出之證據，不足為被告有罪之積極證
    明，或其指出證明之方法，無從說服法院以形成被告有罪之
    心證，基於無罪推定之原則，自亦應為被告無罪之諭知（最
    高法院七十六年度台上字第四九八六號、九十二年度台上字
    第一二八號判例意旨參照）。
三、公訴人認被告甲○○涉有製造第二級毒品未遂罪嫌，無非係
    以此部分事實，業據被告甲○○於警詢及偵查中供述在卷，
    並經證人即承辦警員丁○○於本院審理時之證述，及證人戊○○、辛○○、乙○○、己○○於警詢及偵訊之證述明確，
    復有上開扣案物品與法務部調查局鑑定通知書、國防部憲兵
    司令部刑事鑑識中心鑑驗通知書各一紙等件為其主要論據。
四、訊據被告甲○○堅決否認有上揭犯行，辯稱：那個地方不是
    伊租的，伊是去那裡打牌等語。被告甲○○之選任辯護人之
    辯護意旨則略以：（一）扣案物品均非被告所有，而證人丁○○亦證稱扣案物品非用以製造安非他命之工具，且扣案之
    安非他命配方記事單所載內容僅是常見化學藥品及容器，並
    無法研判可否作為製造安非他命之用；（二）證人壬○○證
    稱臺北縣五股鄉○○○路三十四號二樓之房屋是租給丙○○
    使用，而非被告向其承租；（三）依證人丁○○證稱：其判
    斷被告居住該處，係因現場有一隻小狗，該隻小狗一直跟著
    被告，然查該寵物為乙○○所有，業經證人乙○○到庭證明
    屬實，尤不得僅以此，即率認被告住居於該處等語。
五、經查：
（一）被告甲○○固於警詢時供稱：「（問：警方製作搜索扣押
      物品目錄表查扣之物為何人所有？）十八項中電子秤一台
      、行動電話二支、安非他命殘渣袋四個、海洛因殘渣袋五
      個、新台幣二萬五千元、塑膠分裝袋七、八個是我，帳單
      有的是我的，有的是別人的，其他的東西，我的解釋是現
      在亦在場之丙○○所住的房子，我搬進去住時本來就有了
      ，其他的東西要問丙○○才知道」等語，復於偵查時則供
      稱：「我們在樓下賭博，那些東西是在閣樓查到的，該屋
      是丙○○租的，借我們使用」等語，然被告甲○○嗣於本
      院審理時則供稱：「我只是去該處賭博，那個地方是丙○○借給我們，是她帶我們進去那個地點，我們是在那裡一
      起打牌」、「我們進去賭博時，房子裡面就有那些東西還
      有家俱，我們只是去那裡打牌。」、「我們在乙○○家中
      打牌就覺得太吵、吵到別人，丙○○就建議要移到水碓七
      路那裡去，他說因為那裡是空仔的，可以借我們使用。」
      、「（問：對扣案之安非他命配方記事單，有何意見？）
      那是他們在抽屜搜查到的。」、「（問：對起訴書所載證
      據清單有何意見？）吸食器是我們自己帶去使用的，液態
      的安非他命是在冰箱內搜查到的，我們進去時都不知道。
      」、「（問：你為何在九十三年二月十一日警詢中稱那個
      房子你搬進去時就有那些東西，其他東西要問丙○○？）
      因為那個地點空仔我也不認識，空仔是丙○○的朋友，那
      個場地我是聽丙○○說空仔要借我們打，我們也是順著他
      們從第一個場地到第二個場地去打，所以我才會說這個事
      情要問丙○○。」、「（問：你在偵查中檢察官第一次問
      你的時候，你為什麼說該屋是丙○○租的，借你們使用？
      ）因為我們要從乙○○的住處打完要休息轉移場地的時候
      ，她說空仔有場地要借我，要過去是丙○○跟我們講的，
      車子他們先到，他們開門進去，我們也沒有鑰匙，我們進
      去就開始賭博，那時我也不知道空仔的真實姓名，所以我
      才會說要問丙○○」、「（問：你曾說五股鄉○○○路三
      十四號二樓是丙○○住處，是丙○○租的，借你們打牌使
      用？）當時是丙○○帶我們過去，我以為場地是她租的借
      我們，但事實上場地是空仔的。」等語，並參以證人丙○○於本院審理時具結證稱：「（問：曾經住在臺北縣五股
      鄉○○○路三十四號二樓？）沒有住過那裡，有去那邊打
      牌。」、「（問：這個地方是什麼人使用？什麼人去住？
      ）一個綽號叫空仔的男子的住處，他應該是住在那裡，因
      為那裡是他提供。」、「（問：你從什麼時候開始就開始
      到這個地方出入？一直到什麼時候為止？）我們在臺北有
      打一個晚上，然後因為那個地方可能是因為打牌太吵，所
      以就提供那個地方叫我們去，我知道是九十三年二月份的
      時候，就只有去過那一次。」、「（問：對甲○○說那些
      東西是什麼人的要問你，有何意見？）為什麼要問我，我
      也不知道，可能是那時候我們兩台車，我跟空仔坐同一台
      車吧。」、「（問：在臺北打牌的那一次，甲○○在嗎？
      ）在。」、「（問：你們怎麼來水碓路這個地點？）六個
      人兩台車，他們就開車，他們四個人一台，我跟空仔一台
      」等語，足見被告前開警詢及偵訊中所均供稱關於查獲房
      屋係由丙○○借其使用，而於本院審理時則清楚說明為何
      其當初於警偵訊時會如此供述之原因，此參照上開證人丙○○所證述各節大致相符，並無相互矛盾之處，是僅以被
      告警詢及偵查中上開供述，即認被告有製造第二級毒品未
      遂之犯行，尚非無疑。
（二）次查，公訴人依據證人戊○○、辛○○、乙○○、己○○
      於警詢及偵查中均證述渠等至查獲地點係找被告甲○○等
      語，而認定該住處由被告所使用，然上開證人於警詢時之
      供述係屬傳聞證據，且於偵查中之證述亦未經具結，依前
      揭規定，自不得作為直接或間接證明被告就本案犯罪事實
      成立與否之證據資料，職是之故，本院僅就以下證據資料
      ，探究臺北縣五股鄉○○○號路三十四號二樓是否由被告
      使用，茲說明如下：
    1.依證人戊○○於本院審理時具結證稱：「（問：現場那間
      房子是誰的？是誰在住的？）好像是丙○○的房子的樣子
      。」、「（問：你怎麼知道？）好像是。好像在賭博的時
      候有聽人家在說。」、「（問：現場那個房子是不是甲○○租的？）不是，他自己就有房子了。」、「（問：你們
      去五股這個地點時候之前，是否還有去過其他地方？跟什
      麼人去？）就是去乙○○他家，一樣賭博。」等語；證人
      乙○○於本院審理時具結證稱：「（問：你有無在九十三
      年二月十日臺北縣五股鄉○○路○路三十四號二樓被警查
      獲？）有，但是日期我不太記得。」、「（問：當天你們
      在那邊作何事？）打麻將、玩大老二。」、「（問：你們
      是如何碰面？）我本來在我家打牌，後來太吵，後來空仔
      說來這裡比較不會吵到人，所以我們就一起去那裡。」、
      「（問：當天誰帶路？誰開門？）空仔帶我們去，他們坐
      一輛車，我們坐一輛車，我從來沒有去過那裡，我怎麼會
      知道那裡，只有空仔有鑰匙，他們先到，我們去的時候他
      們幫我們開門。」、「（問：什麼人提議要去五股水碓七
      路？）是空仔提議的。」、「（問：被查獲的地點水碓七
      路是誰在使用的？）什麼人使用我不知道，只是空仔說這
      裡是他有朋友租的，可以讓我們打麻將。」「（問：現場
      的房子誰租的？）我不知道。」、「（問：房間誰在使用
      ，你是否知道？）我從來沒有去過那邊，是空仔建議我們
      去的。」等語；證人辛○○於本院審理時具結證稱：「（
      問：九十三年二月十日下午五時三十分，你有沒有在五股
      鄉○○○路三十四號二樓為警查獲？）有。」、「（問：
      當時你人在什麼地方？）在客廳，那天是去跟甲○○借三
      千元給我小孩繳學費。」、「（問：他們在那邊做什麼？
      ）在打麻將。」、「（問：對被告稱之前在乙○○家中打
      牌時你就已經有在場，有何意見？）當天是有在乙○○。
      」、「（問：後來你如何到水碓七路三十四號二樓？）他
      們說要過去，我就騎摩托車過去。」、「（提示警詢筆錄
      ，你在警詢筆錄中稱是甲○○承租該處，有何意見？）我
      當時沒有這樣講。」、「（問：筆錄為何會這樣記載？）
      我只有打電話給甲○○而已，我沒有說『當面指認甲○○
      』，我是說去跟甲○○拿三千元給我兒子繳學雜費而已，
      其他就沒有。」、「（問：警方查獲你的時候，你是否有
      毒癮發作？）當時我是有打海洛因，應該是比較沒有那麼
      清楚就對了。」等語，可知上開證人雖就搭乘何種交通工
      具前進查獲地點之證述，互有出入，然因本院審理訊問之
      時距離本案發生之日已隔三年之久，難免記憶有所模糊，
      但就為何前往查獲地點，上開證人均一致證稱：被告甲○○前往臺北縣五股鄉○○○路三十四號二樓之前，已與證
      人戊○○等人在乙○○之住處打牌，爾後因打牌聲音吵雜
      之緣故，空仔始提議改換在查獲地點打牌，於是被告一行
      人隨空仔共同前住該處等情，而均未證述該地點與被告有
      何關聯，至於證人辛○○雖於警詢時證稱：查獲地點是甲○○租屋居住的...伊只知道甲○○住在該址云云，惟證
      人辛○○之警詢筆錄係屬傳聞證據，不得作為證據資料，
      已如前述，並酌斟附卷臺灣士林地方法院九十三年度訴字
      第四二二號刑事判決證人辛○○於九十三年二月十日（即
      一同與被告查獲之日）下午五時許確有施用一級毒品海洛
      因乙事，可知其於本院審理時所稱警詢時因毒癮發作，無
      法清楚回答等情，應屬真實，益見證人辛○○於本院審理
      時之證述，較為可信。綜觀上開證人之證述，實難據此認
      定證人戊○○、辛○○、乙○○、己○○前往查獲地點均
      係找被告，或由被告帶領上開證人前往該處等情。
    2.證人壬○○於本院審理時具結證稱：「（問：臺北縣五股
      鄉○○路三十四號二樓房屋，在民國九十三年二月間是否
      為你所有？）是。」、「（問：當時房子出租給誰？）租
      給一個小姐，我忘了她什麼名字，那時是我女兒跟她打契
      約的。」、「（問：她前後租了多久？）不到一年，資料
      我要回家查，租約還沒有滿，她就跟我解約了。」、「（
      問：房子何時賣給庚○○？）我在九十三年賣給他。」、
      「（問：是否認識甲○○？）我沒見過。」、「（問：與
      你租屋的人，是否為丙○○？）我對這名字有點印象，但
      不敢確定是否是她租的」等語，嗣經本院提示卷附丙○○
      之駕駛執照影本供其閱覽後答稱：對，就是她跟我租房子
      等語，可見前開查獲地點係由丙○○向證人壬○○所承租
      甚明。此外，再參以證人即查獲警員徐志勇於本院審理時
      具結證稱：「這件甲○○與戊○○在九十三年二月十日下
      午五時十分在臺北縣五股鄉○○○路三十四號二樓涉嫌毒
      品案件，是否是你去查獲的？）是的，我是其中一個。」
      、「（問：請敘述查獲情形？）當時我們約有七個人去那
      邊埋伏，埋伏約有六、七個小時，看時機成熟，我們就進
      去現場，有一個年輕人要跑出來，我們剛好從那個空隙進
      去。」、「（問：一開門進去，你所看到的情形為何？）
      他們都是在聊天，房間有麻將桌，但是他們都是在客廳聊
      天。」、「（問：現場的房子是誰在使用？）查獲當時我
      們重案組的同仁看見應該是甲○○在使用，我們是根據現
      場人訪問的結果，有可能是甲○○在使用，我們還帶甲○○到閣樓去搜索，有搜到東西，但甲○○說那是一個小弟
      的，最主要的是現場有養一隻狗，養很久，我們同事看那
      隻狗一直跑到甲○○那裡，所以我們認為是甲○○在使用
      的」等語，可知本案查緝過程之中，調查警員見前揭地址
      內所飼養之寵物與被告較為親近，而逕以為被告與該屋之
      關聯性，惟衡諸常情一般人所養之小動物本喜好與人玩耍
      ，此乃平常之事，除非該犬經過特別訓練外，縱使該寵物
      非其所飼養，亦可與之親近，警方僅以此憑據，即斷定該
      址為被告使用，尚嫌速斷，況且證人乙○○亦於當日本院
      審理時已證稱那隻狗為其所有之物等語明確，益證臺北縣
      五股鄉○○○路三十四號二樓房屋確非由被告所使用等情
      至明。
（三）再者，證人丁○○於本院審理時具結證稱：「（問：後來
      在現場有查獲一張疑似安非他命配方，這是在什麼地方查
      獲的？）好像是甲○○的身上皮夾內查獲的。」、「（問
      ：但是這張配方有送鑑定，鑑定結果是一般藥品，有何意
      見？）我們是依照查獲的東西判斷，因為他不是做化學的
      職業，我不知道他是否是用來製作安非他命。」、「（提
      示清單及工具，有哪些是拿來製作安非他命工具？）沒有
      ，製造安非他命沒有那麼簡單，我查獲的東西沒有是拿來
      製造安非他命的工具，依照三年前的水準，製造安非他命
      一定會產生惡臭及黑水，所以現場不是製造安非他命工廠
      」等語，並觀諸卷附內政部警政署刑事警察局九十三年十
      月十一日刑鑑字第０九三０二００四三五號函所載「貴局
      檢送之疑似製造安非他命配方備忘筆記一張，其內容記載
      常見化學藥品及容器，無法研判是否可作為製造合成安非
      他命用」等語，足認證人丁○○搜索現場所查獲之安非他
      命配方記事單、毒品攪拌器二台、方形鑄模器一組、圓形
      鑄模器一組、烘乾器一台及研磨缽一個，均非供製造安非
      他命所用之物。並參酌安非他命之製造過程中，在進行第
      一階段之鹵化反應步驟，該階段過程會產生惡臭情形，此
      為本院職務上所知悉，且製造毒品為政府勒令嚴禁並科以
      重責之犯罪行為，如此製毒者無不尋找荒僻隱密之場所，
      以掩護其犯行，惟依現場查獲情形所示，本案現場並無刺
      鼻之惡臭產生，且該地點係位於一般住宅區內，而非偏僻
      之山區，又扣案之液態物品任意存放在冰箱中，而未加以
      上鎖，或施加任何掩飾之防範措施，倘若此地果真為製造
      安非他命之場所，被告何以甘冒遭警查獲之風險，毫不掩
      飾，且隨意任人出入此地？被告所辯尚非顯違常情，洵堪
      採信。
六、綜上所述，本件依公訴人所提全部證據，尚不足為被告犯上
    揭製造第二級毒品未遂之證明，仍有合理懷疑之存在，依「
    罪證有疑，利於被告」原則，尚不能僅以推測或擬制之方法
    ，為被告有罪之認定。此外，復查無其他證據足資證明被告
    有公訴人所指之前揭犯行，揆諸首開說明，公訴人既不能證
    明被告犯罪，爰依法為被告無罪之諭知，以昭審慎。
據上論斷，應依刑事訴訟法第三百零一條第一項，判決如主文。
本件經檢察官藍海凝到庭執行職務。
中　　華　　民　　國　　96　　年　　10　　月　　11　　日
                  刑事第七庭    審判長法　官    胡堅勤
                                      法  官    李君豪
                                      法  官    吳佳穎
以上正本證明與原本無異
如不服本判決應於送達後10日內敘明上訴理由，向本院提出上訴
狀。
                                      書記官　梁宜庭
中　　華　　民　　國　　96　　年　　10　　月　　11　　日
